【裁判字號】    98,審訴,5920
【裁判日期】    990325
【裁判案由】    清償借款
【裁判全文】
臺灣臺北地方法院民事判決            98年度審訴字第5920號
    原      告  第一商業銀行股份有限公司
    法定代理人  乙○○
    訴訟代理人  甲○○
                丙○○
    被      告  王秋芬律師（即陳智勇之遺產管理人）
    訴訟代理人  謝宜伶律師
上列當事人間清償借款事件，經本院於中華民國99年3月17日言
詞辯論終結，判決如下：
    主  文
被告應給付原告新台幣柒拾伍萬柒仟捌佰陸拾元，及自民國九
十三年十月二十四日起至清償日止，按年息百分之六計算之利息
，暨自民國九十二年九月十日起至清償日止，其逾期在六個月以
內者，按上開利率百分之十，逾期超過六個月者，按上開利率百
分之二十計付之違約金。
訴訟費用新台幣捌仟貳佰陸拾元由被告負擔。
    事實及理由
一、按訴狀送達後，原告不得將原訴變更或追加他訴，但擴張或
    減縮應受判決事項之聲明者，不在此限，民事訴訟法第255
    條第1項第3款定有明文。經查，本件原告於民國98年10月23
    日起訴請求被告給付新台幣（下同）757,863元及自92年8月
    9日起至清償日止，按年息6%計算之利息，暨自92年9月10日
    起至清償日止，其逾期在6個月以內者，按上開利率10%，逾
    期超過6個月者，按上開利率20%計付之違約金。嗣原告於99
    年1月27日將本件請求金額之遲延利息減縮自93 年10月24日
    起至清償日止，按年息6%計算之利息（見本院卷第42頁），
    揆諸前開規定，應予准許，合先敘明。
二、原告起訴主張：訴外人陳智勇於91 年10月9日向原告借款84
    萬元，約定借款期間自91年10月9日起至98年10月9日止，按
    原告新台幣放款基本利率減年率1.035%機動計息（遲延時為
    7.035%－1.035%＝6%），並約定按月攤還本息，如未依約清
    償，除仍按上開利率計算遲延利息外，逾期在6 個月以內者
    ，按上開利率10%，逾期超過6個月部分，按上開利率20% 計
    算違約金，並喪失期限利益，債務視同全部到期。詎陳智勇
    自92年8月9日起未依約繳款，依約即喪失期限利益，債務視
    同全部到期，尚積欠757,863 元、利息及違約金。惟陳智勇
    於95年9月13日死亡，經本院97年度財管字第133號指定被告
    為被繼承人陳智勇之遺產管理人，被告即有以自己名義為遺
    產起訴或被訴之資格。爰依消費借貸之法律關係請求被告給
    付上開欠款、利息及違約金等情。並聲明：如主文所示。
三、被告則以：伊對於原告主張陳智勇所積欠債務本金及減縮後
    之遲延利息部分，已不再爭執。但該筆欠款違約金已罹於5
    年時效部分亦應消滅，原告不得再為請求等語，資為抗辯。
    並聲明：原告之訴駁回。
四、查本件原告主張被繼承人陳智勇積欠本金及約定遲延利息等
    事實，業據其提出借據、新台幣放款基本利率變動表、放款
    戶授信明細查詢單、放款內容查詢單、存款明細分類帳、撥
    款傳票及收息記錄查詢單等影本為證，且為被告所不爭，自
    堪信為真實。雖被告辯以違約金罹於5 年時效部分已消滅云
    云。惟按違約金之契約，乃本契約之外，獨立存在之契約；
    準此，雙方約定之違約金債權，於約定之原因事實發生時，
    即已獨立存在，違約金債權人自得請求債務人給付違約金。
    而因違約金之約定，為賠償給付遲延所生之損害，於債務人
    給付遲延時，債權人始得請求，既非定期給付之債務，其時
    效為15 年而非5年，亦無民法第145條第2項規定之適用（最
    高法院83年度台上字第1848號、88年度台上字第1724號、98
    年度台上字第911號判決意旨參照）。而本件依借據第6條約
    定：「甲方（按指借款人陳智勇）未依按期攤還本金或繳納
    利息時，除按第4條約定利率給付遲延利息外，逾期6個月以
    內者，另按該約定利率10%，逾期超過6個月部分，另按該約
    定利率20%加計付違約金。」（見本院卷第6頁），是借貸雙
    方約定債務人如不履行債務時應給付違約金，則原告主張自
    債務人僅繳付本息之次月即92 年9月10日起計付之違約金，
    其請求權並未罹於15年時效甚明，被告所為上開時效抗辯云
    云，為不足採。
五、綜上所述，被告抗辯違約金請求權罹於5 年時效等情為不足
    採。從而，原告本於消費借貸之法律關係請求被告給付如主
    文所示之本金、利息及違約金，為有理由，應予准許。
六、本件訴訟費用額確定為8,260元。
七、訴訟費用負擔之依據：民事訴訟法第78條。
中    華    民    國    99    年    3     月    25    日
                        民事第六庭法官  傅中樂
以上正本係照原本作成。
如對本判決上訴，須於判決送達後20日內向本院提出上訴狀。
中    華    民    國    99    年    3     月    25    日
                                書記官  王文心

司法院資訊處製作；財團法人民間司法改革基金會備份。
